【裁判字號】    99,交聲,1780
【裁判日期】    990709
【裁判案由】    聲明異議
【裁判全文】
臺灣高雄地方法院交通事件裁定        99年度交聲字第1780號
原處分機關  交通部公路總局高雄區監理所
異  議  人
即受處分人  甲○○
上列異議人即受處分人因違反道路交通管理處罰條例案件，對於
交通部公路總局高雄區監理所民國99年5 月27日所為之處分（原
處分案號：高監自裁字第裁80-N00000000號）聲明異議，本院裁
定如下：
    主  文
原處分撤銷。
甲○○汽車駕駛人，駕駛汽車經測試檢定酒精濃度超過規定標準
，應處罰鍰新臺幣肆萬玖仟伍佰元，壹年內不得考領普通小型車
駕駛執照，並應接受道路交通安全講習。
    理  由
一、原處分意旨略以：異議人即受處分人甲○○（下簡稱異議人
    ）考領有普通重型機車及普通小型車駕駛執照，惟普通小型
    車駕駛執照業於民國81年8 月12日受吊銷之處分，卻仍於98
    年9 月8 日下午10時22分許，酒醉駕駛車牌號碼4676-UN 號
    自小客車，並於行經高雄縣大寮鄉○○路與光明路口時，經
    警攔檢酒測，測得其酒精濃度超過法定標準。爰依道路交通
    管理處罰條例第35條第1 項第1 款及行政罰法第26條第1 項
    規定，裁處罰鍰新臺幣（下同）4 萬9,500 元，吊扣普通重
    型機車駕駛執照12個月，並施以道路安全講習等語。
二、異議意旨略以：異議人之汽車駕駛執照已遭吊銷，僅有機車
    駕照，而機車係其每日上班之代步工具，無法再被扣照，爰
    聲明異議等語。
三、按汽車駕駛人，駕駛汽車經測試檢定有酒精濃度超過規定之
    情形者，處1 萬5,000 元以上6 萬元以下罰鍰，並當場移置
    保管其車輛及吊扣其駕駛執照1 年；因而肇事致人受傷者，
    並吊扣其駕駛執照2 年，且對汽車駕駛人應施以道路交通安
    全講習，道路交通管理處罰條例第35條第1 項第1 款、第24
    條第1 項第2 款分別定有明定。次按汽車駕駛人違反本條例
    規定，應受吊扣駕駛執照處分，於汽車駕駛人係無駕駛執照
    駕車者，在所規定最長吊扣期間內，不得考領駕駛執照；汽
    車駕駛人，因違反本條例及道路交通安全規則之規定，受吊
    銷駕駛執照處分時，吊銷其持有各級車類之駕駛執照，道路
    交通管理處罰條例第67條第6 項、第68條亦規定甚明。因上
    開第68條於94年12月14日修正，並於95年3 月1 日施行生效
    前之原規定為：「汽車駕駛人，因違反本條例及道路交通安
    全規則之規定，受吊扣或吊銷駕駛執照處分時，吊扣或吊銷
    其持有各級車類之駕駛執照」，其嗣後修法之意旨，係以「
    原條文將違規駕駛人所持有之各級車類駕駛執照一併吊扣或
    吊銷，失之過酷，影響人民工作及生活甚鉅」為由，而刪除
    吊扣駕駛人駕駛執照時，應吊扣駕駛人持有各級車類駕駛執
    照之規定，故修正後之上開條文規定，既將原條文中關於「
    吊扣」部分刪除，僅餘現行之「吊銷」，依「明示其一，排
    除其他」之法理及參酌上開修正理由，現行道路交通管理處
    罰條例，已無得吊扣駕駛人所持有他級駕駛執照之依據存在
    ，從而，於為吊扣駕駛人駕駛執照之處分時，自僅得吊扣駕
    駛人違規時所駕駛該級車類之駕駛執照，以限制其繼續駕駛
    該級車類行駛道路之權利，若駕駛人並無該級車類之駕駛執
    照，或雖曾持有該級車類之駕駛執照，然該駕駛執照業經吊
    銷、吊扣，即無從再執行吊扣該級車類駕駛執照之處分。僅
    於受吊銷駕駛執照處分時，始得吊銷其持有各級車類之駕駛
    執照。
四、查異議人於前開時、地酒後駕駛車牌號碼4676-UN 自小客車
    ，經警施以酒測，測得其呼氣酒精濃度達每公升0.56毫克，
    已超過法定標準值，違反道路交通管理處罰條例第35條第1
    項第1 款規定，而遭員警製單舉發，並由原處分機關就其交
    通違規行為裁處罰鍰4 萬5,000 元，吊扣普通重型機車駕駛
    執照12個月，並施以道安講習；其另涉犯公共危險罪部分並
    經臺灣高雄地方法院檢察署檢察官以98年度偵字第28040 號
    聲請簡易判決處刑，本院以98年度審交簡字第4661號刑事簡
    易判決判處拘役55日確定等情，有高雄縣政府警察局98年9
    月8 日高警交字第NO0000000 號舉發違反道路交通管理事件
    通知單、酒精濃度測試單、交通部公路總局高雄區監理所高
    監自裁字第裁80-NO0000000號裁決書在卷可稽，亦為異議人
    所不爭，復經本院依職權調閱臺灣高雄地方法院檢察署98年
    度偵字第28040 號全卷核閱無訛，此部分之事實，堪以認定
    。又異議人雖考領有普通小型車駕駛執照及重型機車駕駛執
    照，惟普通小型車駕駛執照於81年8 月12日業經吊銷，有本
    院證號查詢汽車駕駛人及證號查詢機車駕駛人資料表各1 份
    附卷可佐。既異議人係違規酒後駕駛自小客車，依前開說明
    ，應僅能吊扣其普通小型車駕駛執照，但異議人之普通小型
    車駕駛執照已遭吊銷而未再考領，故其於上開交通違規時並
    未持有普通小型車駕駛執照而屬無照駕駛之情形。因道路交
    通管理處罰條例第67條第6 項之規定，於違規酒後駕車係屬
    無照駕駛之情況下，應將「吊扣」之處罰規定轉換為「禁止
    在最長吊扣期間內考領駕照」之處罰。從而，原處分機關於
    職務上既已明知受處分人並未持有普通小型車駕駛執照，即
    應依道路交通管理處罰條例第67條第6 項之規定，轉為裁罰
    異議人在所規定最長吊扣期間內（依同條例第35條第1 項第
    1 款規定，汽車駕駛人駕駛汽車經測試檢定酒精濃度超過規
    定標準，吊扣其駕駛執照期間為1 年），不得考領普通小型
    車駕駛執照；是原處分機關對異議人裁處吊扣（普通重型機
    車）駕駛執照之處分，於法即有違誤。
五、至異議人明知其無自小客車駕駛執照，於前開時、地，仍酒
    後駕駛自小客車，除應成立首揭道路交通管理處罰條例第35
    條第1 項第1 款之違規外，雖復構成同條例關於無照駕駛之
    交通違規（道路交通管理處罰條例第21條第1 項第2 款：領
    有機器腳踏車駕駛執照，駕駛小型車）。惟按一行為違反數
    個行政法上義務規定而應處罰鍰者，依法定罰鍰額最高之規
    定裁處，行政罰法第24條第1 項前段定有明文。是異議人既
    係以1 駕車行為，同時觸犯上述2 項交通違規，依法自應從
    一重處罰之。而就汽車駕駛人酒精濃度超過規定標準之違規
    部分，依道路交通管理處罰條例第35條第1 項所定之罰鍰額
    為1 萬5,000 元以上6 萬元以下，異議人另所違反之無照駕
    駛自小客車之罰鍰額為6,000 以上1 萬2,000 元以下（參見
    該條例第21條第1 項第2 款），自應從一重而依該條例第35
    條第1 項第1 款處罰即可，附此敘明。
六、綜上所述，修正後之道路交通管理處罰條例第68條之規定，
    既將原規定之「吊扣」2 字刪除，故受吊扣駕駛執照處分時
    ，不再吊扣其持有各級車類之駕駛執照，僅於受吊銷駕駛執
    照處分時，始得吊銷其持有各級車類之駕駛執照，已如上述
    ，因而，原處分機關就本件異議人因酒後駕駛自小客車之違
    規行為，逕以道路交通管理處罰條例第35條第1 項第1 款規
    定而據以吊扣異議人之普通重型機車駕駛執照12個月，尚有
    未洽。又因本件酒後駕車為1 個違規行為，異議人雖對於前
    開道安講習及罰鍰部分未為不服，惟依道路交通管理處罰條
    例第89條準用刑事訴訟法第348 條第2 項之規定，該罰鍰及
    施以道路交通安全講習與吊扣駕駛執照部分，具有全部與一
    部之關係，而為異議聲明之效力所及，本院自得併為審酌（
    臺灣高等法院97年度交抗字字1831號裁定、臺灣高等法院暨
    所屬法院98年度法律座談會刑事類提案第23號決議意旨參照
    ）。從而，異議人據此聲明異議，為有理由，爰撤銷原處分
    ，依行政罰法第26條意旨，自為裁罰如主文第2 項所示，以
    為適法。
據上論結，應依道路交通管理處罰條例第87條第2 項、道路交通
案件處理辦法第20條前段，裁定如主文。
中    華    民    國    99    年    7     月    9    日
                  交通法庭  法  官   林勳煜
以上正本證明與原本無異。
如不服本裁定，應於收受送達後5日內向本院提出抗告狀。
中    華    民    國    99    年    7     月    9    日
                            書記官   莊正彬

司法院資訊處製作；財團法人民間司法改革基金會備份。
